臺灣高等法院花蓮分院民事判決　　　　94年度再易字第5號
再審　原告　甲○○
訴訟代理人　李文平律師
再審　被告　花蓮縣富里鄉農會
法定代理人　乙○○
訴訟代理人　丙○○
當事人間請求塗銷土地抵押權登記事件，再審原告對於中華民國
94年3 月23日本院93年度上易字第62號確定判決，提起再審之訴
，本院判決如下：
    主  文
再審之訴駁回。
再審訴訟費用由再審原告負擔。
    理  由
一本件再審原告起訴主張：本件原確定判決（本院93年度上易字
  第62號）就足以影響於判決之重要證物即卷內：「切結書」、
  「土地登記申請書」、「花蓮縣富里鄉農會收入傳票」、「本
  票」等（即再證1至4）均漏未斟酌；且勘驗「切結書」及「授
  信約定書」上再審原告之筆跡，未依民事訴訟法第359條第2項
  、第366條之規定製作勘驗筆錄或記載於言詞辯論筆錄， 是依
  民事訴訟法第497條及第496條第1項第1款之規定，求為將本院
  前述確定判決及臺灣花蓮地方法院93年度訴字第127號判決廢
  棄，並諭知再審被告應將系爭抵押權予以塗銷之判決。
二按核對筆跡，適用於勘驗之規定，而勘驗應製作勘驗筆錄，民
  事訴訟法第359條第2項、第366 條定有明文，是勘驗筆跡而未
  製作勘驗筆錄或言詞辯論筆錄，即屬不適用法規之再審事由（
  最高法院91年度台上字第614號判決參照 ）。又民事訴訟法再
  審之訴，雖有再審理由，法院如認原判決為正當者，應以判決
  駁回之，同法第504條亦定有明文。
三查本院前確定判決（即本院93年度上易字第62號）勘驗一審卷
  附「切結書」及「授信約定書」上之筆跡，但未記載於勘驗筆
  錄或言詞辯論筆錄，適用法規固有錯誤，惟本件前訴訟程序一
  審法院（臺灣花蓮地方法院93年度訴字第127 號）綜合卷內證
  據及全辯論意旨後，判決再審原告敗訴，經核其認事用法俱無
  不當，本院引用前開第一審判決所記載之理由及證據後，仍認
  為本院前訴訟程序所為上訴駁回之判決為正當，本院並另補充
  理由如下：
  (一)查本件再審原告於臺灣花蓮地方法院檢察署89年度偵字第44
    9 號再審原告告訴丙○○偽造文書等案件檢察官偵查時，於
    被告丙○○辯稱：系爭切結書及本票均係再審原告親自簽名
    ，再由檢察官提示系爭切結書及本票予以閱覽後，才明確陳
    稱：該切結書及本票上的簽名確係真正，且另辯稱：伊簽名
    只是同意替蔡金墻擔保，而非同意設定抵押等語（見前揭偵
    查卷第61頁正面），堪見再審原告為前揭陳述時，並非處於
    急迫輕率之狀態；再對照再審原告之前於87年3 月24日在執
    行法院訊問時及87年4 月10日所提出之書狀均已明確表示同
    意提供系爭房地設定抵押權登記等情（詳見一審判決理由欄
    四(二)之記載），益見再審被告確係經再審原告同意後始為系
    爭抵押權設定登記，再審原告於偵查中自承系爭切結書及本
    票上之簽名真正，顯然可信。本件切結書及本票並無再送交
    有關機關鑑定之必要，再審原告於前訴訟程序本院審理中再
    執陳詞主張其前開偵查中之陳述並非事實，否認前開簽名之
    真正，並請求再送交鑑定，核無足取。
  (二)又本件前訴訟程序一審判決已經就卷附切結書及本票二項證
    據詳予斟酌，並將其據以認定事實之理由詳細記載於判決書
    內，再審原告主張本件前訴訟程序就該二項證據漏予斟酌，
    顯屬無稽。又本件判斷之關鍵在於再審原告是否已經同意再
    審被告設定系爭抵押權，而依一審判決所記載之理由已經足
    以認定系爭抵押權之設定確係經過再審原告之同意，再審原
    告塗銷抵押權登記之請求為無理由而應為敗訴之判決，其餘
    卷證資料均於本件判決之結果無影響而無庸再予審究，是再
    審原告以本件前訴訟程序漏未審酌「土地登記申請書」、「
    花蓮縣富里鄉農會收入傳票」為理由，提起本件再審之訴，
    亦顯不足取。
四據上論結，本件再審之訴為無理由，依民事訴訟法第504條、
  第78條，判決如主文。
中　　華　　民　　國　　94　　年　　8 　　月　　17　　日
                  民事庭審判長法  官  謝志揚
                              法　官  蔣有木
                              法　官  何方興
以上正本係照原本作成。
本件不得上訴。
                          法院書記官  劉妙娘
中　　華　　民　　國　　94　　年　　8 　　月　　17　　日
